【裁判字號】    98,交聲,2172
【裁判日期】    980720
【裁判案由】    聲明異議
【裁判全文】
臺灣臺中地方法院交通事件裁定        98年度交聲字第2172號
原處分機關  交通部公路總局臺中區監理所臺中市監理站
受處分人    甲○○
即異議人
上列受處分人因違反道路交通管理處罰條例案件，對於交通部公
路總局臺中區監理所臺中市監理站民國98年6月25日所為之處分
（裁監稽違字第裁61-GE0000000號違反道路交通管理事件裁決書
）聲明異議，本院裁定如下：
    主  文
原處分撤銷。
甲○○不罰。
    理  由
一、原處分機關意旨略以：受處分人即異議人甲○○（下稱受處
    分人）駕駛NTX-955號重型機車，於民國（下同）98年4月14
    日晚間10時45分許，在臺中市○○路○段123之1號前，因「
    酒後騎機車肇事經測定值達0.96mg/L未致人受傷」之違規，
    為臺中市警察局第五分局東山派出所以中市警交字第GE0000
    000號違反道路交通管理事件通知單舉發；受處分人於98年4
    月29日提出申訴，業經舉發機關於98年5月8日以中分五交字
    第0980013391號函覆：經查舉發員警指稱，於上述時、地該
    車與他車發生交通事故，經到場依規定處理，並對雙方施行
    酒測，陳君測得酒測值為0.96mg/L後，始依違反道路交通管
    理處罰條例第35條第1項第1款規定製單舉發，本案違規屬實
    ，依法舉發並無不符云云。故依行政罰法第26條第2項、道
    路交通管理處罰條例第35條第1項第1款等規定及警方舉發之
    違規事實及覆函，對受處分人裁處罰鍰新臺幣（下同）45,0
    00元，並吊扣機車駕照12個月、施以道安講習等語。
二、聲明異議意旨略以：受處分人於98年4月14日晚間10時45分
    許，因在工廠喝酒，不敢騎車，麻煩同事載所以要把車子牽
    進工廠，不小心讓洪盛瀛所騎機車撞上，馬上報警處理，而
    為警取締酒醉駕車，因受處分人沒有騎機車之事實業經偵查
    終結，並獲不起訴處分，且證人洪盛瀛已證明受處分人並非
    酒駕與對方對撞，因此無公共危險犯行，更無酒駕罰款之理
    等語，聲明異議。
三、按汽車（包含機器腳踏車）駕駛人飲用酒類或其他類似物後
    ，其吐氣所含酒精濃度超過每公升0.25毫克或血液中酒精濃
    度超過百分之0.05以上，不得駕車；駕駛汽車經測試檢定酒
    精濃度超過標準，處汽車駕駛人15,000元以上60,000元以下
    之罰鍰，並當場移置保管該汽車及吊扣駕駛執照1年，因而
    肇事致人受傷者，並吊扣駕駛執照2年。道路交通安全規則
    第114條第2款、道路交通管理處罰條例第35條第1項第1款均
    定有明文。次按法院受理交通事件，準用刑事訴訟法之規定
    ，道路交通管理處罰條例第89條前段定有明文。又按刑事訴
    訟法第154條第2項、第301條第1項分別明定犯罪事實應依證
    據認定之，無證據不得認定犯罪事實，又不能證明被告犯罪
    者，法院應諭知無罪之判決。再按認定犯罪事實所憑之證據
    ，雖不以直接證據為限，間接證據亦包括在內，然而無論直
    接或間接證據，其為訴訟上之證明，須於通常一般之人均不
    致有所懷疑，而得確信其為真實之程度者，始得據為有罪之
    認定，倘其證明尚未達到此一程度，而有合理之懷疑存在以
    致事實審法院無從取得有罪之確信時，即應由法院為諭知被
    告無罪之判決，最高法院著有76年臺上字第4986號判例可資
    參照。
四、經查，受處分人因交通事故經警到場處理時為酒精測試，固
    測得逾法定酒測值，已達不能安全駕駛動力交通工具之程度
    ，並有臺中市警察局舉發違反道路交通管理事件通知單等資
    料附卷可稽，惟證人即被害人洪盛瀛於臺灣臺中地方法院檢
    察署98年度偵字第10917號案件偵查時證稱：當時視線不是
    很好，時間又很短，甲○○的機車正好從公司牽出來，因為
    是單行道，伊就撞到甲○○了等語；又依卷附98年4月26日
    之和解書中和解情形欄所載：茲因乙方（即洪盛瀛）騎車行
    經東山路二段123之1號門口時，因視線不佳沒看到甲方（即
    甲○○）牽著機車出來，閃躲不及而撞上等語。是受處分人
    所辯其當時係牽車行進、並無騎機車之行為云云，似非空言
    卸責之詞。而受處分人為警方移送涉犯酒醉駕車公共危險罪
    嫌部分，亦經臺灣臺中地方法院檢察署檢察官以犯罪嫌疑不
    足，而為不起訴處分，此經本院調卷查核無訛，並有該署98
    年度偵字第10917號不起訴處分書1份在卷可稽。又查道路交
    通管理處罰條例第35條第1項第1款之成立，除需行為人酒精
    濃度超過規定標準外，尚須行為人駕駛汽車，始足當之，今
    既無積極證據足以證明受處分人有何酒醉騎乘機車之犯行，
    自不得僅以受處分人之機車因與他人發生擦撞，即推論受處
    分人有酒精濃度超過規定標準後仍騎乘機車之行為。本件原
    處分機關未經詳查，逕依員警之舉發遽予以裁罰，顯有未洽
    。受處分人聲明異議，指摘原處分不當，為有理由，自應由
    本院將原處分撤銷，並為不罰之諭知。
五、據上論斷，應依道路交通管理處罰條例第87條第2項，道路
    交通案件處理辦法第20條規定，裁定如主文。
中    華    民    國    98    年    7    月    20     日
            臺灣臺中地方法院交通法庭
                          法  官  黃賢婷
以上正本證明與原本無異。
如不服本裁定，應於送達後5日內向本院提出抗告狀。（應附繕
本）
                          書記官  江美琪
中    華    民    國    98    年    7    月    20     日


司法院資訊處製作；財團法人民間司法改革基金會備份。
